【裁判字號】    97,易,1105
【裁判日期】    980717
【裁判案由】    竊盜
【裁判全文】
臺灣屏東地方法院刑事判決              97年度易字第1105號
公  訴  人  臺灣屏東地方法院檢察署檢察官
被      告  丁○○
            乙○○
            甲○○
上列被告等因竊盜案件，經檢察官提起公訴（96年度偵字第7284
號），本院判決如下：
    主  文
丁○○結夥三人竊盜，處有期徒刑陸月，如易科罰金，以新臺幣
壹仟元折算壹日。緩刑參年，並應向公庫支付新臺幣參萬元。
乙○○結夥三人竊盜，處有期徒刑陸月，如易科罰金，以新臺幣
壹仟元折算壹日。緩刑參年，並應向公庫支付新臺幣參萬元。
甲○○結夥三人竊盜，處有期徒刑陸月，如易科罰金，以新臺幣
壹仟元折算壹日。緩刑參年，並應向公庫支付新臺幣參萬元。
    事  實
一、丁○○、乙○○、甲○○3 人均明知坐落在屏東縣枋寮鄉○○村○○○路○ 段36號旁之排水溝（尚未核編地號）係由枋
    寮鄉公所管理之國有土地，未經枋寮鄉公所報請屏東縣政府
    核准挖清溝內淤積土石前，不得擅自挖採該排水溝內之土石
    ，詎竟基於意圖為自己不法所有之犯意聯絡，由丁○○自民
    國96年11月10日起，以每日工資新臺幣（下同）7 千元代價
    ，僱用乙○○、甲○○分別駕駛車號635-HQ號之砂石車及怪
    手挖採上開地點之土石共計57立方公尺（另包含濫挖丁○○
    所有、座落在屏東縣枋寮鄉○○段146 號土地內之土石，然
    此部分未涉及竊盜，僅涉嫌違反土石採取法，而由屏東縣政
    府依法科處罰鍰），將所挖取之土石載往屏東縣1 號省道桂
    格加油站斜對面之空地堆置，再以25萬元價格出售予不知情
    之陳永樹，供陳永樹以前揭土石填補坐落於枋寮鄉○○段16
    39號及1639之1 、1639之20號等3 筆土地之用。嗣為警於96
    年11月11日下午7 時20分許，在上揭處所當場查獲，並扣得
    挖土機及砂石車各1 台（分別責付甲○○、乙○○2 人保管
    ）。
二、案經屏東縣政府警察局枋寮分局報告臺灣屏東地方法院檢察
    署檢察官偵查起訴。
    理  由
壹、證據能力部分：
    按被告以外之人（包括證人、鑑定人、告訴人、被害人及共
    同被告等）於審判外之陳述雖不符刑事訴訟法第159 條之1
    至之4 等4 條之規定，惟經當事人於審判程序同意作為證據
    ，法院審酌該言詞陳述或書面陳述作成時之情況，認為適當
    者，亦得為證據；又當事人、代理人或辯護人於法院調查證
    據時，知有刑事訴訟法第159 條第1 項不得為證據之情形，
    而未於言詞辯論終結前聲明異議者，視為有前項之同意，刑
    事訴訟法第159 條之5 定有明文。該規定之立法意旨在於傳
    聞證據未經當事人之反對詰問予以核實前，原則上應予排除
    。惟若當事人已放棄反對詰問權，並於審判程序中表明同意
    該等傳聞證據可作為證據；或於言詞辯論終結前未聲明異議
    ，則基於尊重當事人對傳聞證據之處分權，及證據資料愈豐
    富，愈有助於真實發見之理念，及強化言詞辯論主義，使訴
    訟程序得以順暢進行，上開傳聞證據亦均具有證據能力。本
    件檢察官提出之證據資料及其他卷內全部卷證資料，業經當
    事人於本院準備程序明示同意作為證據，法院審酌上開卷內
    筆錄作成時，較無人情施壓或干擾，亦無不當取供之情形，
    認為以之作為本案之證據應屬適當，其他證據資料之取得亦
    無不法之情形，認為以之作為本案之證據亦屬適當，是以本
    案卷內之證據資料，自具有證據能力。
貳、實體部分：
一、訊據被告三人均矢口否認犯行，被告丁○○辯稱：我有請乙○○去清水溝裡面的砂石，但是沒有叫他拿去賣，當時甲○○也有在現場，怪手是甲○○的，但是是由乙○○去挖的，
    還在挖的時候，警察就來了云云；被告乙○○辯稱：我確實
    有開怪手去清理水溝裡的砂石，挖起來的砂石是放在車斗裡
    面，但是我準備要把它倒在邊邊，砂石車是我開來放在路邊
    ，我挖到一半，警察就來了云云；被告甲○○則辯稱：我當
    時開怪手經過那邊，丁○○要我幫忙挖，但是我當時已經下
    班了，我不開，所以把怪手借給乙○○，我人就在旁邊看，
    我不知道他們要挖水溝云云。經查：
    (一)前開事實，業據被告丁○○、乙○○2 人於警詢時自白不
      諱，並經證人丙○○、石成豹、潘隆慶及陳永樹等人分別
      於偵查及本院審理中證述屬實，並有枋寮鄉公所辦理盜、
      濫採砂石案件會勘紀錄表及地籍圖、贓物認領保管單、扣
      押物品目錄表（責付保管單）、臺灣屏東地方法院檢察署
      檢察官於97年2 月12日前往場勘驗時製作之勘驗筆錄、枋
      寮地政事務所出具之土地複丈成果圖（96年偵字第7284號
      卷第152 頁）各1 份及現場照片40幀附卷可考。
    (二)被告三人雖均否認犯行，並以首揭情詞為辯，惟：
      1.被告丁○○業於警詢及偵查中坦認其明知案發地點水溝
        內之土方為級配，且為水利局所有，惟仍僱請被告乙○○挖掘，並將挖出之土方載往屏東縣台一線南下車道桂
        格加油站對面堆置後，由乙○○處置等情不諱（警詢卷
        第3 頁背面、第4 頁及96年偵字第7284號卷第6 、7 頁
        參照），核與被告乙○○於警詢時供承：「我在現場駕
        駛所有之營大貨車，等待怪手司機挖取水溝土方裝車內
        ，車籍號碼為635-HQ營大貨（車），是我本人所有之營
        大貨（車）。是怪手司機甲○○挖取位於屏東縣枋寮鄉
        ○○村○○路○段36號旁水溝土方，再裝入我砂石車內
        。（由挖土機所挖取土方之大水溝）可能是水利溝，是
        丁○○僱請我載運土方，... 竊取之土方我是以砂石車
        載運至丁○○所承租位於屏東縣枋寮鄉台一線南下車道
        桂格加油站對面空地堆置填土。」等語（警詢卷第11頁
        背面、第12頁）相符，足認被告丁○○與乙○○確有共
        同竊取該處砂石之犯意甚明，彼等否認無竊盜犯意云云
        ，，應為事後卸責之詞，洵非可採。再者，公用排水溝
        渠之疏浚，向為地方政府機關權責，被告如認溝渠淤塞
        ，衡情應向主管機關反應，要求清理，惟由證人即枋寮
        鄉公所技士丙○○於本院審理所證「我是96年9 月才到
        職，到任後這兩年，還沒有遇到（水溝被土石淤塞而在
        雨季氾濫）這種情形，... 我到任之後，並沒有接到有
        這樣的申請。」等語（本院卷第54頁背面）可知，被告
        丁○○並未因上揭水溝淤塞而向枋寮鄉公所要求疏浚，
        反利用夜間僱工挖掘溝內土石外運，實與常理有違，是
        其辯稱僅係要求被告乙○○清理水溝內淤積之砂土云云
        ，亦非可信。至於被告乙○○雖另辯稱，其由水溝中挖
        出之砂石，並無外運之意，僅欲倒在水溝邊邊而已，惟
        本件被查獲時，砂石車車斗內已置有砂石（警詢卷第61
        頁、62頁照片所示），數量非少，且被告丁○○在偵查
        中亦供承該水溝之砂石即將外運至前揭桂格加油站對面
        土尾處（96年偵字第7284號卷第7 頁），綜此足認被告
        乙○○應有意將水溝中挖出之砂石外運，其所辯無外運
        砂石之意云云，亦無足採信。
      2.被告甲○○雖辯稱案發時並未駕駛怪手挖掘水溝中之砂
        石云云，惟被告乙○○於警詢時即供陳：「（查獲當時
        ）我在現場駕駛所有之營（業用）大貨車，等待怪手司
        機挖取水溝土方裝入車內，... 是怪手司機甲○○挖取
        位於屏東縣枋寮鄉○○村○○路○段36號旁水溝土方，
        再裝載入我砂石車內。」等語甚明（警詢卷第11頁背面
        ），復於偵查中供稱「丁○○住處附近的排水溝處，載
        的時間是96年11月11日晚上近7 點左右，怪手也是由甲○○開的，當時只有挖了約半台左右，沒有載離現場，
        警察就來了」等語（96年偵字第7284號卷第9 、10頁）
        ，均指明被告甲○○即為案發現場操作怪手之人。因被
        告乙○○所為上開陳述均在案發次日，記憶鮮明，被告
        間亦不及串供，所言應可採信。況上開怪手為被告甲○○所有（被告甲○○陳述參照，本院卷第66頁背面），
        其又受僱於被告乙○○及丁○○挖掘砂石，衡情無拒絕
        該部分工作，而僅在一旁觀看之理。且其於偵查中先稱
        「他們兩個（指丁○○及乙○○）說要清理水溝，...
        我知道水溝的地方不能挖」（96年偵字第7284號卷第12
        頁），於本院審理中竟又改稱「我不知道他們要挖水溝
        」（本院卷第38頁背面），前後顯有矛盾，益徵其所辯
        不實。因此，本件事證已臻明確，被告三人犯行均堪認
        定。
二、核被告三人所為，均係犯刑法第321 條第1 項第4 款之結夥
    三人竊盜罪。被告三人間就前揭犯行有犯意聯絡及行為分擔
    ，均為共同正犯。爰審酌被告等人之智識程度，前科素行，
    本件犯罪動機、目的、手段，彼等所挖取者為排水溝渠內之
    砂石，對公共安全尚無重大危害，且事後已回復原狀，有屏
    東縣枋寮鄉公所98年2 月3 日枋鄉建設字第0980001267號函
    在卷可考（本院卷第32頁），犯後態度尚稱良好等一切情狀
    ，分別量處如主文所示之刑，並諭知易科罰金之折算標準，
    以資懲儆。末查，被告丁○○、乙○○二人均未曾因故意犯
    罪而受有期徒刑以上刑之宣告，被告甲○○雖曾因故意犯罪
    而受有期徒刑以上刑之宣告，惟於執行完畢後，5 年內未曾
    因故意犯罪受有期徒刑以上刑之宣告，彼等因一時失慮，偶
    罹刑典，事後已將盜挖砂石地點回復原狀，經此刑之宣告後
    ，應知警惕而無再犯之虞，本院因認暫不執行其刑為當，故
    均予以宣告緩刑3 年，並命彼等應分別向公庫支付3 萬元，
    以資警惕，並勵自新。
據上論斷，應依刑事訴訟法第284 條之1 、第299 條第1 項前段
，刑法第28條、第321 條第1 項第4 款、第41條第1 項前段、第
74 條 第1 項第1 、2 款、第2 項第4 款，判決如主文。
中    華    民    國    98    年    7     月    17    日
                  刑事第四庭    法  官  王以齊
以上正本證明與原本無異。
如不服本判決應於收受判決後10日內向本院提出上訴書狀，並
應敘述具體理由；其未敘述上訴理由者，應於上訴期間屆滿後
20日內向本院補提理由書（均須按他造當事人之人數附繕本）
「切勿逕送上級法院」。
中    華    民    國    98    年    7     月    20    日
                                書記官  蔡進吉
中華民國刑法第321條第4項
（加重竊盜罪）
犯竊盜罪而有下列情形之一者，處6 月以上、5 年以下有期徒刑
：
四、結夥三人以上而犯之者。


司法院資訊處製作；財團法人民間司法改革基金會備份。
